臺灣宜蘭地方法院刑事判決　　　　　　　　　　　　　九十一年度訴字第一一二號
　　公　訴　人　臺灣宜蘭地方法院檢察署檢察官
　　被　　　告　戊○○
　　　　　　　　乙○○
　　　　　　　　丁○○
右列被告等因妨害自由案件，經檢察官提起公訴（九十年度偵字第二四八０號），本
院判決如左：
    主  文
戊○○共同以非法方法剝奪人之行動自由，處有期徒刑肆月。如易科罰金，以佰元
折算壹日。扣案武士刀壹把沒收之。緩刑貳年。
乙○○、丁○○共同以非法方法剝奪人之行動自由，各處有期徒刑貳月。如易科罰金
，均以佰元折算壹日。扣案武士刀壹把沒收之。均緩刑貳年。
    事  實
一、戊○○因其女友謝貞寧遭甲○○欺負，竟夥同乙○○及其他十數名年籍姓名不詳
    之成年男子，基於共同之犯意聯絡分別攜帶電擊棒及槍砲彈藥刀械管制條例列管
    之刀械武士刀等武器，於民國九十年八月八日二十時三十分許之夜間，結夥至宜
    蘭縣東港路夜市內，先由戊○○出手勒住甲○○頸部並將之押入附近暗巷內毆打
    成傷後，喝令甲○○告知另一名共同欺侮謝貞寧之友人周志龍之姓名及住處後，
    即迫使甲○○居中而前後各有一人共同挾制之三載方式，由其中一名年籍姓名不
    詳之成年男子騎乘機車搭載甲○○前往宜蘭縣礁溪鄉○○路段找尋周志龍，而剝
    奪甲○○之行動自由。然因尋訪未果，該名騎乘機車搭載甲○○之年籍姓名不詳
    之成年男子復令事後到場且同具共同犯意聯絡之丁○○，騎乘車牌號碼ＧＸＴ─
    六三八號機車搭載甲○○，與戊○○、乙○○及其他姓名年籍不詳之成年男子十
    數名分乘機車前往宜蘭縣礁溪鄉○○村○○路段，由戊○○徒手毆打甲○○（傷
    害部分均於偵查中撤回告訴）後，再度出言喝令甲○○須將周志龍找出進行談判
    ，整段期間內均使甲○○之行動自由處於遭受剝奪無法自由行動之狀態。嗣因宜
    蘭縣警察局員警丙○○恰在附近巡邏，見十數名青年騎乘機車聚集覺有異狀而前
    往攔檢，經甲○○當場指訴戊○○之傷害犯行及遭其等強行自宜蘭押往該處後，
    始悉上情，並當場扣得武士刀一把。
二、案經宜蘭縣警察局報告臺灣宜蘭地方法院檢察署檢察官偵查起訴。
    理  由
一、訊據被告戊○○、乙○○及丁○○迭於偵審中到庭矢口否認有何強行剝奪被害人
    甲○○行動自由之犯行。被告戊○○辯稱：其在宜蘭縣東港路夜市內雖有出手毆
    打甲○○，但無強行壓制甲○○之行動自由，而係甲○○自行提議至暗巷內談判
    及前往大坡路段找尋共同欺侮謝貞寧之友人出面解決。嗣因甲○○之友人不欲出
    面，故甲○○才表示可將其友人約至龍潭湖附近，並非基於其等強押甲○○使之
    陷於畏怖之結果。又其僅與乙○○一同前往找尋甲○○談判，並無攜帶任何武器
    ，其在夜市徒手毆打甲○○時即有五、六名不認識之人在旁圍觀，該些圍觀者亦
    與其等一同前往大坡路及龍潭湖，不知該些圍觀者有無攜帶武器等語。被告乙○○辯稱：其自始至終均無出手毆打甲○○，亦無與甲○○交談，僅單純與戊○○
    一同至夜市找甲○○談判謝貞寧遭欺負之事。過程中均係跟隨他人機車行經方向
    ，並不知為何要去大坡路抑或龍潭湖。又戊○○在夜市毆打甲○○時圍觀之五、
    六人雖亦分乘機車尾隨其等路線，但並不認識該些圍觀之人，亦不知悉該些人有
    無攜帶武器等語。被告丁○○則辯稱：其不認識甲○○，本亦不知甲○○與戊○○間有何過節，在案發當日至宜蘭縣礁溪鄉○○路段係找戊○○，除戊○○及乙○○外，尚有五、六名不認識之人在旁，其中一名不認識之男子要其騎乘機車搭
    載甲○○，嗣後其即跟隨其餘機車行駛方向，至龍潭湖附近方大概知悉戊○○與
    甲○○間之糾紛等語。然查：
  (一)右開犯罪事實，業據被害人甲○○於警、偵程序及及本院調查中指訴綦詳，核與
    被告戊○○於警訊中供稱各語大致相符，復有武士刀一把扣案可資佐憑。再者，
    以被害人業於偵查中撤回對被告戊○○傷害之告訴之舉，益可推知被害人所為之
    指述係屬真實而非設詞誣攀之語，被告等三人空言否認犯行，尚屬無據。
  (二)被告丁○○於警訊中供稱：其在大坡路段遇到戊○○等人時，甲○○所搭乘之機
    車係以三載之方式行駛等語明確，核與被害人甲○○於本院調查中指稱：其離開
    宜蘭市○○路夜市時，係遭二名不認識之人載走。其坐機車中間，前後各有一人
    將之夾住等語，吻合一致。從而，觀之被害人在宜蘭市○○路夜市遭被告戊○○
    毆打後，復遭人以前後挾制之方式搭乘機車前往宜蘭縣礁溪鄉○○路段找尋先前
    欺侮被告戊○○女友之友人周志龍之客觀情狀，顯見其並非基於自願帶路之意識
    搭乘機車甚明，其客觀上可資掌控之行動自由亦已遭剝奪而無法任意離去抑或停
    留現場，至堪認定。
  (三)細查被告戊○○、乙○○及丁○○等三人所執：並不認識其他在場之十數名年籍
    姓名不詳之人等辯詞，衡諸一般日常生活之經驗法則及論理法則，即徵其等前揭
    置辯洵屬畏責飾究之語，委無可採。蓋倘被告等三人均不認識其他十數名年籍姓
    名不詳之成年男子，該十數人焉有攜帶電擊棒、開山刀及武士刀圍觀被告戊○○
    毆打被害人甲○○之必要？且更在圍觀後一路跟隨被告等人之行經路線，自宜蘭
    市○○路夜市至宜蘭縣礁溪鄉○○路段後，再一同轉往龍潭湖附近？再者，苟被
    告等人與其他十數名年籍姓名不詳之成年男子間，非具共同犯意聯絡，而僅係單
    純圍觀之情況下，為何須為被告戊○○之利益，出面搭載被害人前往宜蘭縣礁溪
    鄉○○路段尋訪欺侮被告戊○○女友之人？更以三載之方式箝制被害人之行動自
    由？及在前往龍潭湖途中，將被害人轉由甫抵宜蘭縣礁溪鄉○○路段之被告丁○○搭載？是總和上情，均顯見被告等三人之辯詞，要難契合常理及常情，其等空
    言迴護共同剝奪被害人行動自由之其餘十數名年籍姓名不詳之成年男子，堪難採
    信。
  (四)綜前所陳，本件依被害人甲○○堪稱翔實之指訴、被告戊○○於警訊中之供陳及
    被告等三人悖離情理之辯解，本堪認定被告等三人之犯行。另復佐以證人即查獲
    警員丙○○到庭針對查獲過程之證言、被害人當場即表示遭被告等三人自宜蘭強
    押至該地之客觀行狀，及卷附宜蘭縣警察局九十一年八月十四日警保民字０九一
    ００三一一七二號函文所示：送鑑武士刀一把確屬槍砲彈藥刀械管制條例列管之
    刀械無訛等各項跡證，要可認定被告等三人之犯行已臻明確，應予依法論科。
二、核被告戊○○、乙○○及丁○○之所為，均係犯刑法第三百零二條第一項非法剝
    奪行動自由罪及違反槍砲彈藥刀械管制條例第十五條第一款、第三款夜間結夥攜
    帶刀械罪。其等三人所為右開二項犯行間，皆與其餘年籍姓名不詳之成年男子具
有共同犯意聯絡及行為分擔，均應論以共同正犯。又被告等三人夜間結夥攜帶刀
    械之目的乃在挾持被害人甲○○而剝奪被害人行動自由，是其等三人所犯之前開
    二罪間，顯具有方法、目的之裁判上一罪關係，應依刑法第五十五條牽連犯之規
    定，從一重之刑法第三百零二條非法剝奪行動自由罪處斷。至公訴意旨雖未論及
    被告等三人違反之槍砲彈藥刀械管制條例第十五條第一款、第三款之夜間結夥攜
    帶刀械罪行，然其等三人所犯此部分罪名，因與公訴意旨所指之有罪科刑部分，
    具有牽連犯之裁判上一罪關係如前述，自為起訴效力所及，本院當應併予審究，
    特此敘明。審酌被告戊○○與被害人間僅因細故即夥同被告乙○○、丁○○及其
    他十數名年籍姓名不詳之成年男子率然強行壓制被害人之行動自由，情節匪淺，
    且犯後一再否認犯行，本應重罰，惟念其等之行為尚未造成被害人生理及心理嚴
    重損害，被告戊○○傷害被害人之犯行亦已得被害人諒解而不願追究，及其等三
    人之素行、犯罪動機、目的、手段及造成社會整體損害等一切情狀，爰酌情量處
    如主文所示之刑，並皆併予諭知易科罰金之折算標準，以示懲儆。末查，被告等
    三人前均未曾受有期徒刑以上刑之宣告，此有臺灣高等法院被告全國前案紀錄表
    及臺灣高等法院檢察署刑案紀錄簡覆表各一份在卷可按，審之被告等三人均因年
    輕氣盛，一時失慮致罹刑章，信其等經此偵、審程序及科刑之判決，當能知所警
    惕而無再犯之虞，本院以前開刑之宣告均暫不執行為適當，爰併均宣告緩刑二年
    ，以啟自新，並觀後效。至扣案武士刀一把雖被告等三人皆矢口否認為其等所有
    之物，然扣案武士刀經送鑑定確認係屬槍砲彈藥刀械管制條例所列管之刀械見前
    述，是屬違禁物甚明，應依刑法第三十八條第一款之規定，併予宣告沒收。另未
    扣案之電擊棒，雖為被告等三人及其他共犯持以犯罪所用之物，然乏證據證明係
    屬被告等三人抑或其他共犯等人所有之物，爰不併為沒收之諭知，附此記明。
據上論斷，應依刑事訴訟法第二百九十九條第一項前段，槍砲彈藥刀械管制條例第十
五條第一款、第三款，刑法第十一條前段、第二十八條、第三百零二條第一項、第四
十一條第一項、第五十五條、第七十四條第一款、第三十八條第一款，罰金罰鍰提高
標準條例第一條前段、第二條判決如主文。
本案經檢察官賴慶祥到庭執行職務
中      華      民      國      九十一      年    九    月    二十四    日
                            臺灣宜蘭地方法院刑事第二庭
                                          法  官  陳  嘉  年
右正本證明與原本無異。
如不服本判決，應於判決送達後十日內，向本院提出上訴狀。（應附繕本)
                                          書記官  詹  玉  惠
中      華      民      國      九十一      年    九    月    二十五    日
附錄本案論罪科刑法條全文
刑法第三百零二條第一項
私行拘禁或以其他非法方法，剝奪人之行動自由者，處五年以下有期徒刑、拘役或三
百元以下罰金。
槍砲彈藥刀械管制條例第十五條第一款、第三款
未經許可攜帶刀械而有下列情形之一者，處二年以下有期徒刑：
一  於夜間犯之者。
三  結夥犯之者。
